【裁判字號】    99,交聲,2022
【裁判日期】    990628
【裁判案由】    聲明異議
【裁判全文】
臺灣臺中地方法院交通事件裁定        99年度交聲字第2022號
原處分機關  交通部公路總局臺中區監理所
異  議  人
即受處分人  向陽傳播事業有限公司
代  表  人 柯吉章
上列受處分人因違反道路交通管理處罰條例案件，對於交通部公
路總局臺中區監理所於民國99年3月24日所為之處分（原處分案
號：中監違字第裁60-GE0000000號裁決書）聲明異議，本院裁定
如下：
    主  文
原處分撤銷。
向陽傳播事業有限公司汽車所有人汽車車身屬可變更設備而變更
，不申請公路主管機關施行臨時檢驗而行駛者，處罰鍰新臺幣伍
仟肆佰元，車輛責令檢驗。
    理  由
一、原處分機關略以：聲明異議人即受處分人（下稱異議人）向
    陽傳播事業有限公司所有車牌號碼P9-1750 號自用一般小貨
    車，於民國98年10月27日12時30分許，在臺中市○○路與精
    武路口處，因「擅自將2 人座自小貨車變更為5 人座客貨車
    （責令改正檢驗）」之違規，經臺中市警察局第三分局合作
    派出所警員以中市警交字第GE0000000 號舉發違反道路交通
    管理事件通知單當場舉發。受處分人未於期限內到案，原處
    分機關遂依道路交通管理處罰條例第18條第1 項規定，於99
    年3 月24日以中監違字第60-GE0000000號裁決書裁處罰鍰新
    臺幣（下同）9600元，並責令檢驗，於法並無不合等語。
二、異議人聲明異議意旨略以：伊屬傳播媒體行業，因某些器材
    要特別保護，所以車上有放沙發椅，把器材放在椅子上（並
    非載人），並非改裝5人座，當時有照片為證等語。
三、按汽車依其使用性質，分為下列各類：二、貨車：（二）小
    貨車：總重量在3500公斤以下之貨車。三、客貨兩用車：（
    二）總重量在3500公斤以下，或全部座位在九座以下，並核
    定載人座位及載重量，其最後一排座椅固定後，後方實際之
    載貨空間達一立方公尺以上之汽車；汽車車身式樣、輪胎隻
    數或尺寸、燃料種類、座位、噸位、引擎、車架、車身、頭
    燈等設備或使用性質、顏色、汽車所有人名稱、地址等如有
    變更，均應向公路監理機關辦理登記。前項變更登記，除汽
    車所有人名稱、地址等變更時，免予檢驗外，餘均須檢驗合
    格。引擎或車架變更，以型式及燃料種類相同者為限。第 1
    項汽車設備規格之變更應符合附件15之規定；貨車駕駛定每
    一座位之寬度，不得少於38公分，但駕駛人座位寬度不得少
    於60公分，連駕駛人座位不得超過3 個座位，道路交通安全
    規則第3 條第2 款第2 目、同條第3 款第2 目、第23條第1
    至4 項、第41條第1 項第4 款分別定有明文。顯見貨車之座
    椅裝設應僅限於駕駛室，而貨車之貨廂為載貨用途不得裝設
    座椅供人乘坐。又汽車之基本功能為安全載運客、貨，汽車
    座椅之規格、結構、安裝牢靠與否，攸關乘客人身安全，故
    汽車座椅自屬「車身等重要設備」無疑。次按汽車車身、引
    擎、底盤等重要設備變更或調換，或因交通事故遭受重大損
    壞修復後，不申請公路主管機關施行臨時檢驗而行駛者，處
    汽車所有人2400元以上9600元以下罰鍰，並責令其檢驗，道
    路交通管理處罰條例第18條第1 項。考其立法意旨，貨車原
    本任務係載運貨物，安全要求與運送人客之客車不可同日而
    語；一旦變更原本車輛設定增加座椅、運送人客，不僅與原
    本車輛設定之載重不同，連帶影響整個車身之配重比例、車
    輛遭遇緊急狀況煞車時重心之偏移，其安全要求自然增加，
    非另行申請公路監理機關施行檢驗不可。是汽車座位變更須
    檢驗合格，並應向公路監理機關辦理變更登記，方可行駛道
    路，倘「座椅變更未經檢驗行駛道路」係屬上開違規，應依
    條例第18條第1 項及違反道路交通管理事件統一裁罰基準及
    處理細則第41條、第43條、第44條之規定，裁處罰鍰，並責
    令車輛檢驗。
四、經查：
（一）本件異議人所有之違規車輛，確有於上揭時、地，為舉發
      機關執勤員警攔檢，並因「擅自將2人座自小貨車變更為5
      人座客貨車」，而為執勤員警拍照採證舉發違規之事實，
      有臺中市警察局98年10月27日中市警交字第GE0000000 號
      舉發違反道路交通管理事件通知單、舉發照片共2 幀在卷
      可證，應堪信其為真實。
（二）異議人對於在上揭時、地，駕駛車號P9-1750 號自用小貨
      車為警攔停之事實，並不否認，惟辯稱加裝座椅係因應放
      置傳播媒體器材之需要而非載人云云。然查，異議人所有
      之車輛，原為87年2 月出廠之自用小客貨車，於94年6 月
      30日始變更為自用小貨車，且核定之座位數為駕駛位 2個
      乙節，有汽車車籍查詢資料、汽車變更歷史查詢資料各1
      份附卷可稽，是該車車種即係供載貨物使用之自用小貨車
      ，依前開道路交通安全規則第41條第1 項第4 款之規定，
      該貨車之座椅裝設應僅限於駕駛室，貨廂不得裝設座椅供
      人乘坐。然觀諸異議人所提出之車輛照片，車輛貨廂確實
      裝有第二排橫式座椅，惟該車為自小貨車，貨廂僅得為載
      貨用途，不得裝設座椅供人乘坐，已如前述。而揆諸前開
      說明，汽車加裝座椅，係屬汽車車身等重要設備之變更，
      為保障現實或隨時潛在可能使用該加裝座椅之乘客安全，
      異議人自應先行申請公路主管機關施行臨時檢驗，方能駕
      用該加裝後一排座椅、預供載客使用之自小貨車。異議人
      既於該自小貨車之貨廂加裝一排座椅，依規定即應先行申
      請公路主管機關施行臨時檢驗，詎異議人未行申請即逕自
      加裝座椅，自屬違反前開道路交通管理事件第18條第 1項
      之規定。從而，異議人確有於自小貨車後座加裝一排座椅
      而未申請臨時檢驗即行駛之違規行為。
（三）惟係爭車輛原先出廠時為客貨兩用車，嗣後始變更為小貨
      車，業如前述，而其變更為小貨車後，可依使用性質及相
      關規定再變更回小客貨兩用車，是其加裝座椅之設備應屬
      「可變更設備」，此有交通部公路總局臺中區監理所99年
      6 月17日中監自字第0990022049號函在卷可稽，原處分機
      關就此疏未詳查，遽認受處分人有上開違規事實而逕為本
      件裁罰，其認定事實即有違誤，尚無足採。然依本件採證
      照片所示，受處分人仍有「車身屬可變更設備而變更行駛
      」之違規行為，則此部分違規之事實，堪予認定。
五、綜上所述，本件受處分人所為應屬「車身屬可變更設備而變
    更行駛」之違規行為，並非「車身屬不可變更設備而變更行
    駛」之違規行為。原處分機關不察，逕依係爭車輛加裝座椅
    屬不可變更設備，對受處分人裁處罰鍰9,600 元，即有可議
    之處，而屬無可維持。又本件受處分人既有「車身屬可變更
    設備而變更行駛」之違規行為，其否認違規之主張雖無可採
    ，然原處分有不當之處，仍應由本院予以撤銷，並依原裁決
    書以逾越應到案期限60日上之裁罰基準，依道路交通管理處
    罰條例第18條第1 項、違反道路交通管理事件統一裁罰基準
    表之規定，裁處罰鍰5,400 元整、責令檢驗，以資適法。
六、據上論斷，應依道路交通管理處罰條例第87條第2 項、道路
    交通案件處理辦法第20條前段，裁定如主文。
中    華    民    國    99    年    6     月    28    日
                  交通法庭   法  官  簡婉倫
以上正本證明與原本無異。
如不服本裁定，應於裁定送達後 5日內向本院提出抗告狀（須附
繕本）。
                             書記官  許千士
中    華    民    國    99    年    6     月    28    日

司法院資訊處製作；財團法人民間司法改革基金會備份。
